【裁判字號】    98,交聲,593
【裁判日期】    980630
【裁判案由】    違反道路交通管理處罰條例聲明異議
【裁判全文】
臺灣士林地方法院交通事件裁定         98年度交聲字第592號
                                     98年度交聲字第593號
原處分機關  臺北市交通事件裁決所
異  議  人
即受處分人  甲○○
                    樓
上列異議人即受處分人因違反道路交通管理處罰條例案件，對臺
北市交通事件裁決所民國98年2 月11日所為之二處分（原處分案
號：北市裁催第裁22-AG0000000號、第裁22-AG0000000號）聲明
異議，本院裁定如下：
    主  文
原處分均撤銷。
甲○○均不罰。
    理  由
一、原處分意旨略以：異議人即受處分人甲○○騎乘車牌號碼CX
    J-112 號重型機車（下稱系爭機車），分別於民國95年9 月
    4 日上午12時48分許、同年9 月5 日晚上19時17分許，在臺
    北市○○路200 號前南向北處超速行駛，為設置於臺北市○
    ○路200 號前南向北處之固定式雷達測速照相桿攝得違規情
    形，為警依採證照片逕行舉發，爰依道路交通管理處罰條例
    40條規定，均各裁處罰鍰新臺幣（下同）1,800 元。
二、異議意旨略以：受處分人未收到上開違規舉發通知單及採證
    照片，無從確認上開違規事實存在，原處分應予撤銷等語。
三、按對於違反道路交通管理處罰條例之行為，逕行舉發者，應
    按已查明之資料填註車牌號碼、車輛種類、車主姓名及地址
    ，並於通知單上方空白處加註逕行舉發之文字後，由舉發機
    關送達被通知人，違反道路交通管理事件統一裁罰標準及處
    理細則第11條第1 項第4 款定有明文；又受處罰人於接獲舉
    發違反道路交通管理事件通知單後，於15日內得不經裁決，
    逕依規定之罰鍰基準，向指定之處所繳納結案，不服舉發事
    實者，應於15日內，向處罰機關陳述意見或提出陳述書，其
    不依通知所定限期前往指定處所聽候裁決，且未依規定期限
    繳納罰鍰結案或向處罰機關陳述意見者，處罰機關得逕行裁
    決之，道路交通管理處罰條例第9 條第1 項亦有明定。依前
    開規定，可徵於行為人違反道路交通管理處罰條例規定，裁
    決機關逕行裁決前，應先合法送達舉發違反道路交通管理事
    件通知單（下稱舉發通知單），使違規人有逕行繳納罰鍰結
    案，或向裁罰機關陳述意見之機會，若未將舉發通知單合法
    送達予違規人，即逕行裁決，該裁決之處分難謂合法。次按
    送達，於應受送達人之住居所、事務所或營業所為之，不能
    依前2 條規定為送達者，得將文書寄存送達地之地方自治或
    警察機關，並作送達通知書兩份，1 份黏貼於應受送達人住
    居所、事務所、營業所或其就業處所門首，另1 份交由鄰居
    轉交或置於該送達處所信箱或其他適當位置，以為送達，行
    政程序法第72條第1 項前段、第74條第1 項分別定有明文。
    復按認定犯罪事實所憑之證據，雖不以直接證據為限，間接
    證據亦包括在內。然而無論直接證據或間接證據，其得為訴
    訟上之證明者，須於通常一般之人均不致有所懷疑，而得確
    信其為真實之程度者，始得據為有罪之認定。倘其證明尚未
    達此一程度，而有合理之懷疑存在，而無從使事實審法院得
    有罪之確信時，即應由法院為諭知被告無罪之判決（最高法
    院76年度臺上字第4986號判例參照）。又法院受理交通事件
    ，準用刑事訴訟法之規定，道路交通管理處罰條例第89條前
    段定有明文，是法院審理行為人違反道路交通管理處罰條例
    案件時，當有其適用。從而法院於審理行為人違反道路交通
    管理處罰條例之案件，如就原處分機關所認定之行為人違規
    事實仍有合理之懷疑，而無法確信行為人確有該當於該條例
    各該處罰條文之構成要件事實時，此際即應依罪疑唯輕之原
    則，為受處分人有利之認定。
四、經查，本件違規係員警依採證照片逕行舉發，有違規查詢記
    錄、臺北市政府警察局交通警察大隊98年5 月7 日北市警交
    大執字第09831594800 號函各1 紙在卷可稽（本院卷第5 、
    13頁），舉發單位應依法製發舉發通知單，並應合法送達予
    受處分人，於受處分人不依舉發通知單所定限期前往指定處
    所聽候裁決，且未依規定期限繳納罰鍰結案或向處罰機關陳
    述意見時，處罰機關始得逕行裁決之，徵諸上開規定甚明。
    本件舉發通知單連同採證照片，於95年9 月15日、同年9 月
    21日寄至受處分人設於「臺北市中正區○○○路○ 段6 號2
    樓之3 」之戶籍地址，有上開臺北市政府警察局交通警察大
    隊函可稽，受處分人供稱：伊於95年間戶籍雖登記於臺北市
    ○○○路上址，然該址作為倉庫使用，無人居住，伊實際上
    未住該址，並未收到舉發通知單及採證照片等語（本院卷第
    47、48頁），而舉發單位、原處分機關均未能提出本件違規
    之舉發通知單存根聯，只能提出重新自電腦列印、未經舉發
    員警及單位主管、機關簽章，形式上非屬記載完成之舉發通
    知單影本有臺北市交通事件裁決所98年6 月30日北市裁申字
    第09837566500 號函1 紙、本院98年7 月1 日公務電話記錄
    2 紙、舉發通知單2 紙在卷可參（本院卷第53至55頁、第58
    、59頁），又上開舉發通知單（含採證照片）寄至受處分人
    設於上址戶籍地，未有退件紀錄，此次大宗掛號已逾郵局查
    詢期限6 個月以上，無法查明送達簽收情形，有臺北市政府
    警察局交通警察大隊98年5 月7 日北市警交大執字第098315
    94800 號函1 紙可憑（本院卷第13頁），足見舉發單位不僅
    未能提出形式上有效之舉發通知單，尚且連該2 紙舉發通知
    單（含採證照片）以何方式送達、是否確有依法送達予受處
    分人，均未留存送達文書等相關資料，致無法提出供本院審
    認，本院實無從認定舉發通知單已合法送達受處分人，縱如
    上開交通大隊函所稱舉發通知單「並無退件紀錄」云云，（
    本院卷第13頁），亦不得逕認舉發通知單已合法送達受處分
    人。原處分機關逕為裁決，難認妥適。
五、次查，汽車駕駛人有道路交通管理處罰條例第7 條之2 第1
    項第1 款至第6 款以外之違規行為，當場不能或不宜攔截製
    單舉發者，須經以科學儀器取得證據資料證明其行為違規，
    始得逕行舉發，徵諸道路交通管理處罰條例第7 條之2 第1
    項規定自明。本件受處分人行車速度超過規定最高速限之違
    規行為，非屬道路交通管理處罰條例第7 條之2 第1 項第1
    款至第6 款之行為，應以科學儀器取得證據資料證明違規，
    始得逕行舉發。受處分人未實際居住於臺北市○○○路戶籍
    地，無證據可證明本件舉發通知單（含採證照片）合法送達
    受處分人，業如前述，受處分人又辯稱並未收到採證照片，
    無從確認是否其違規等語，惟本件違規採證照片已超過保存
    年限，無法加洗，底片已銷毀，無法提供，有臺北市政府警
    察局內湖分局98年3 月26日北市警內分交字第09830747300
    號函、本院98年6 月18日公務電話記錄各1 紙在卷可稽（本
    院卷第14、43頁），舉發單位未能提出以科學儀器取得違規
    證明作為逕行舉發之依據，顯未善盡道路交通管理處罰條例
    第7 條之2 第1 項規定「逕行舉發」之舉證責任，此不利益
    應歸於舉發單位，堪認並無證據證明受處分人有行車超速之
    違規事實，揆諸上開說明，殊難遽令其負違規之責。
六、綜上述，原處分逕行裁決，於法要有未合，且依現有卷證，
    查無積極證據足證受處分人有上開違規行為，應為對受處分
    人有利之認定。本件異議為有理由，原處分均應撤銷，均改
    諭知受處分人不罰。
據上論斷，依道路交通案件處理辦法第20條前段，裁定如主文。
中    華    民    國    98    年    6     月    30    日
                    交通法庭法  官  陳美彤
以上正本證明與原本無異。
如不服本裁定應於送達後5 日內向本院提出抗告狀。
中    華    民    國    98    年    6     月    30    日
                            書記官  吳旻玲


司法院資訊處製作；財團法人民間司法改革基金會備份。
